【裁判字號】    97,上更(一),21
【裁判日期】    980818
【裁判案由】    返還消費寄託物
【裁判全文】
臺灣高等法院臺中分院民事判決  97年度上更(一)字第21號
上  訴  人  甲○○
訴訟代理人  洪嘉鴻律師
複代理人    鄭晃奇律師
複代理人    乙○○
被上訴人    聯邦商業銀行股份有限公司北台中分公司
法定代理人  丁○○
訴訟代理人  丙○○
上列當事人間請求返還消費寄託物事件，上訴人不服台灣台中地
方法院95年度訴字第1783號中華民國96年4月9日第一審判決，提
起上訴，經最高法院第一次發回更審，本院於民國98年8月4日言
詞辯論終結，判決如下：
    主  文
原判決關於駁回上訴人後開第二項之訴部分，及該部分假執行之
聲請，並訴訟費用之裁判廢棄。
被上訴人應給付上訴人新台幣壹佰貳拾萬元，及自民國九十五年
七月十八日起，至清償日止，按週年利率百分之五計算之利息。
其餘上訴駁回。
第一、二審及發回前第三審訴訟費用，由被上訴人負擔五分之一
，餘由上訴人負擔。
上訴人假執行之聲請駁回。
    事實及理由
甲、程序方面：
    查聯邦商業銀行股份有限公司概括承受中興商業銀行股份有
    限公司（下稱中興銀行）之營業，其中被上訴人承受中興銀
    行台中分行之營業，亦即包含上訴人與中興銀行間之消費寄
    託法律關係等情，業為兩造所不爭執，先予敘明。
乙、實體方面：
壹、兩造之聲明
一、上訴人上訴聲明：
（一）原判決廢棄。
（二）上開廢棄部分，被上訴人應給付上訴人新台幣（下同）五
      百五十三萬元，及自起訴狀繕本送達翌日起至清償日止，
      按年息百分之五計算之利息。
（三）第一、二審及更審前第三審訴訟費用由被上訴人負擔。
（四）上訴人願供擔保，請准宣告假執行。
二、被上訴人答辯聲明：
（一）上訴駁回。
（二）訴訟費用由上訴人負擔。
貳、兩造之陳述：
一、本件上訴人起訴主張：上訴人於民國（下同）87年間，因上
    訴人配偶之兄即訴外人戊○○積欠上訴人款項，造成上訴人
    資金周轉困難，訴外人戊○○表示可向中興銀行辦理貸款，
    保證人及擔保品由戊○○提供。上訴人為解燃眉之急，乃依
    訴外人戊○○提議，於87年6月30日，前往中興商業銀行（
    下稱中興銀行）台中分行辦理貸款，當時由該行襄理金大宇
    出面接待，並簽立借據辦妥貸款程序，另外並開立一帳號為
    000000000000之活期儲蓄存款帳戶（下稱系爭帳戶），作為
    核撥貸款後存款之用。而中興銀行台中分行於貸款當天即撥
    款553萬元至上訴人系爭帳戶中，此有「中興商業銀行存款
    往來對帳單」可稽。詎中興銀行台中分行於當天撥款後，在
    未經上訴人之授權或同意下，竟將上訴人上開帳戶內553萬
    元，分別轉帳流入第三人戊○○、吳貞儀、嘉中建設開發股
    份有限公司、簡素燕、趙芳震、廖志鴻、徐春容、黃廷輝及
    黃昱千等人之帳戶內。本件被上訴人與上訴人間成立一消費
    寄託契約，惟被上訴人竟於未獲上訴人授權或同意下，擅將
    上訴人帳戶內之金錢，以轉帳流入第三人之帳戶內，而嗣後
    中興銀行相關人員，均推託係訴外人戊○○指示渠等將上訴
    人帳戶內之金錢轉入其他帳戶，惟經戊○○所否認。該行相
    關人員亦無法舉出上訴人或戊○○，有要求將系爭帳戶內之
    金錢轉入其他帳戶之書面指示，何況戊○○亦非存款戶，亦
    無權為此等指示。足見中興銀行台中分行所為，已違反兩造
    消費寄託契約，對上訴人不生清償效力，上訴人對繼受中興
    銀行台中分行之被上訴人，自得援依民法第597條之規定，
    請求被上訴人返還消費寄託物。
二、上訴人對被上訴人抗辯之陳述：
（一）上訴人未曾向簡素燕及松村建設股份有限公司（下稱松村
      建設）分別購買坐落南投縣埔里鎮○○○段第104之162地
      號土地及其上建號366之建物（下稱系爭房地），系爭房
      地登記在上訴人名下，完全未經上訴人同意。中興銀行向
      第三人清償與系爭房地登記於上訴人名下，並無關係，上
      訴人亦非因第三人受領清償而受有系爭房地登記之利益，
      被上訴人主張容有誤會。至於上訴人雖曾向中興銀台中分
      行辦理信用貸款，但只知道戊○○表示會提供貸款之擔保
      品，並不知該貸款係以前開不動產作為擔保品，當然也不
      是要跟銀行借錢出來付不動產買賣價金給建商。
（二）被上訴人提出有上訴人蓋章之取款條，上訴人否認為親自
      所蓋。退萬步言，縱使上訴人未能證明取款條非真正，然
      上訴人蓋用取款條時，貸款金額尚未確定，甚至可否核貸
      亦無法預知，上訴人亦未填寫金額，如何可謂上訴人對尚
      未確定之系爭借款已有事實上管領力？至於蓋用取款條，
      目的或係待上訴人指示將貸款存入自己或指定之他人其他
      帳戶，何以認定原告已授權銀行得任意取款或匯款轉帳？
      上訴人復未指示中興銀行，又未授權任何人有權撥用該筆
      存款，中興銀行擅自撥用上訴人存款，並非有據。且查活
      期存款之取款條係屬存款人向存款往來之金融機構以本身
      名義行使提取款項之意思表示，其記載事項僅包括日期、
      存款人之帳戶名稱及取款金額，並未載明受款人資料，亦
      無本票、匯票及支票等具流通轉讓功能。故縱使被上訴人
      提出之取款條為真正，亦不足為係上訴人同意或授權將提
      領款項用以清償戊○○等人對中興銀行借款之根據。
（三）上訴人並未授權松村建設公司得指示銀行以上訴人之貸款
      沖償該公司積欠銀行之債務，而戊○○更非上訴人所授權
      者，亦非契約當事人，且戊○○亦否認有指示銀行撥款，
      戊○○當時也與松村建設無關（非公司負責人），均非「
      有受領權人」，縱使中興銀行係依渠等指示匯款，亦不足
      以對上訴人發生清償效力。此外，被上訴人始終無法舉證
      系爭存款之提取為上訴人或上訴人授權者所提取，其用以
      清償戊○○等人對中興銀行之借款，亦難謂經上訴人受領
      。再者，中興銀行將上訴人存戶內之存款用以清償戊○○
      等人對該行之借款，其中尚包含戊○○、簡素燕等個人所
      欠中興銀行信用卡欠款；此一欠款當與松村公司無關，何
      以戊○○有權指示以上訴人存款清償其與簡素燕個人對中
      興銀行之信用卡欠款？更顯本件中興銀行以上訴人存款沖
      償他人貸款之無理。
（四）上訴人曾替戊○○攝影，約定總酬勞為120萬元，上訴人
      已依約完成工作，戊○○卻未支付酬勞。故退萬步言，縱
      上訴人有授權戊○○（此為假設，上訴人仍否認有授權）
      ，然戊○○既稱伊與上訴人約定把房子過戶給上訴人，再
      辦貸款，由貸款中上訴人去取得一百多萬元等語。如戊○
      ○所述為真，上訴人授權之範圍並不包含所謂戊○○欠上
      訴人之1百萬多元部分，則戊○○顯然亦屬無權指示。
二、被上訴人抗辯謂以：
（一）上訴人確實曾向訴外人簡素燕及松村建設股份有限公司（
      下稱松村建設）分別購買坐落南投縣埔里鎮○○○段第
      104之162地號土地及其上建號366之建物（下稱系爭房地
      ，並以此為擔保品向被上訴人借款553萬元。
（二）上訴人先前已預先蓋妥取款條交予被上訴人，並授權戊○
      ○撥款使用，而其取款條所蓋之印章亦即為上訴人於被上
      訴人處開戶留存印鑑卡之印章，同時與買賣契約書、抵押
      權設定書之印鑑相同，並皆為上訴人所承認，雖上訴人一
      再誣指該印章係松村公司與被上訴人員工吳文欽、金大宇
      所盜刻並未經其同意而使用，且以此為由分別對戊○○與
      金大宇提起偽造文書與詐欺之刑事告訴，惟其二人皆獲不
      起訴之處分，亦即該取款條迭經相關之民、刑程序認定非
      為偽造。而依金融實務之操作程序，凡取款條之印鑑與開
      戶印鑑卡所留之印鑑相符即可取款，並非一定要求須有存
      戶之簽名，而上訴人留存之印鑑卡僅約定與被上訴人所為
      一切往來以印鑑為憑，上訴人當時並未留有簽名式樣，即
      不能現在主張需有簽名取款條始有效力。故系爭帳戶於87
      年6月30日提領553萬，併撥入訴外人戊○○等人之帳戶，
      已生清償之效力。
（三）退萬步言，縱戊○○等人就系爭消費寄託關係之5,530,00
      0元非有權受領之人（按此非被上訴人自認），惟依民法
      第310條第3款規定，即無受領權之第三人受領清償者，雖
      不發生清償之效力，惟如債權人因該第三人之受領清償而
      受有利益，則其債權之目的已達到，其受領之第三人既毋
      須返還其受領之給付與債務人，債務人亦無庸再對債權人
      負清償義務。據此，本件上訴人於87年6月26日取得當時
      已繳付頭期款之系爭不動產，受有此項利益；而由買受人
      將所需支付之尾款於辦妥銀行借款後，由銀行撥付款項予
      出賣人，若有差額再為找補，亦為通常房屋買賣之慣例；
      若果如無因兩造間之消費借貸關係所衍生之553萬元用以
      支付上訴人移轉於名下不動產之買賣價金，上訴人又豈能
      憑空獲取當時市價達700餘萬元不動產之利益？縱使戊○
      ○等人是否為有權受領之人仍有爭議，惟依前開民法規定
      ，在此限度內，被上訴人已對上訴人發生清償之效力。再
      查上訴人係於87年6月22日先簽定土地及建物他項權利變
      更契約書，同意將變更前登記義務人兼債務人松村建設及
      簡素燕設定之最高限額抵押權696萬元，變更義務人兼債
      務人為上訴人後，松村建設於87年6月29日將房地過戶予
      上訴人，並於87年6月30日向中興銀行請求核貸553萬元後
      ，即以上訴人開立之同額取款條將款項轉至松村建設之關
      係戶以代買賣價金，嗣於87年6月30日辦妥前揭抵押權內
      容之變更登記，故依民法310條第3項規定，上訴人受有取
      得不動產之利益，被上訴人在此限度內已對上訴人發生清
      償之效力，亦不待言。且依上訴人之買賣契約條件及依一
      般買賣慣例，即均先為產權過戶登記後始得向金融機構辦
      理融資以代支付買賣價金，並無可議。
（三）戊○○證稱系爭房地之買賣確為上訴人所認知，而系爭借
      款之總額洽與該不動產買買賣契約書之約定貸款金額553
      萬元相符，且其提供擔保之貸款所得，其資金流向為松村
      建設實際付責人戊○○及該建設公司等利害關係人等之帳
      戶內，即與系爭房地之買賣價金之給付，可認甚有關連。
      而戊○○及案外人簡素燕等既願將價值高達782萬元之房
      地過戶上訴人，亦不難想像其等以上訴人之貸款取得買賣
      價金之目的。再查前揭90年度上字第105號事件審理中，
      曾向埔里地政函調土地登記申請書及抵押權他項權利移轉
      契約書中，有檢附上訴人甲○○之身份證影本，上訴人否
      認其向簡素燕及松村建設購買系爭房地情事，並辯稱對於
      該房地移轉登記其所有一節，其不知情云云，顯然不符常
      情。再參以台中地院檢察署87年偵字第17629及89年偵字
      第4314不起訴處分書證人戊○○自承松村建設於90年5月
      30日致被上訴人之信函所載，亦足證戊○○為取得分戶貸
      款款項以解經濟困境，乃得上訴人等同意移轉不動產所有
      權，而向被上訴人等取得貸款，故戊○○指示被上訴人轉
      帳及貸得款項之使用方式用以沖償債務等，確係獲上訴人
      之授權。
參、兩造經原審法官試行整理並簡化爭點如下：
一、兩造不爭之事項：
（一）被上訴人承受中興銀行之營業，包含上訴人與中興銀行間
      之消費寄託法律關係。
（二）坐落埔里鎮○○路67號房屋及基地，先於87年6月11日設
      定最高限額抵押權696萬元予中興銀行，於87年6月29日將
      所有權移轉登記予上訴人完畢後，嗣於87年6月30日辦妥
      前揭抵押權內容之變更登記，將設定人及債務人變更為上
      訴人名義。
（三）上訴人於87年6月30日，以訴外人陳國欽為連帶保證人，
      向被告借款553萬元，上開借款於同日已由被上訴人核撥
      存入系爭帳戶內。
（四）系爭帳戶內之前揭553萬元於87年6月30日經人以蓋用有上
      訴人印文之取款憑條，轉帳清償訴外人戊○○、吳貞儀、
      嘉中建設開發股份有限公司、簡素燕、趙芳震、廖志鴻、
      徐春容、黃廷輝、黃昱千等人對中興銀行的欠款，共計
      553萬元。
（五）上開取款憑條之印文與系爭帳戶之開戶印鑑相符。
二、兩造爭執之事項：
（一）系爭帳戶於87年6月30日提領553萬元之行為是否對上訴人
      生清償效力？
（二）中興銀行將前揭553萬元用以清償訴外人戊○○等人對中
      興銀行之欠款，是否經上訴人同意或授權？
肆、得心證之理由：
一、上訴人主張：上訴人依訴外人戊○○提議，於87年6月29日
    ，前往中興銀行台中分行辦理貸款手續，另外並開立帳號為
    000000000000之活期儲蓄存款帳戶（下稱系爭帳戶），作為
    核撥貸款後存款之用，中興銀行台中分行於87年6月30日撥
    款5,530,000元至上訴人系爭帳戶等情，業為兩造所不爭執
    。足認上訴人主張上訴人與中興銀行台中分行間就系爭帳戶
    於87年6月30日有553萬元消費寄託關係存在等情，應堪採信
    。
二、上訴人復主張：中興分行在未經伊授權或同意下，竟將系爭
    帳戶內553萬元，分別轉帳至訴外人戊○○、簡素燕、吳貞
    儀、嘉中建設開發股份有限公司、趙芳震、廖志鴻、徐春容
    、黃廷輝及黃昱千等人（下稱戊○○等人）之帳戶內，以為
    戊○○等人返還中興分行之欠款。中興分行所為有違兩造之
    消費寄託契約，對伊不生清償效力，被上訴人自應返還該存
    款等語。被上訴人則抗辯：被上訴人於貸款核撥當日，依上
    訴人於辦理貸款時預先開立之取款憑條，提領系爭款項，再
    依上訴人所授權之戊○○之指示，將上開款項轉帳至戊○○
    等人之帳戶，以清償其等對中興銀行的欠款等語。
    查：
（一）本件坐落埔里鎮○○路67號房屋及基地，原為訴外人松村
      建設公司、簡素燕所有，先於87年6月11日設定最高限額
      抵押權6,96萬元予中興銀行，於87年6月29日上開房地所
      有權移轉登記予上訴人名義，於87年6月30日辦妥前揭房
      地抵押權內容之變更登記，將設定人暨債務人變更為上訴
      人名義，上訴人向中興銀行台中分行申請貸款時，即以前
      揭房地設定抵押權作為擔保，並於87年6月30日，以訴外
      人陳國欽為連帶保證人，向被上訴人借款5,530,000元，
      上開借款於同日已由被上訴人核撥存入上訴人所有之系爭
      帳戶內等消費借貸事實，為上訴人所不爭執，並有上開土
      地及房屋買賣合約書、上開土地暨建物登記簿謄本、他項
      權利證明書、土地建築改良物抵押權設定契約書、土地建
      築改良物他項權利移轉變更契約書等影本附卷為證（見原
      審卷第148至162頁），復經前案即本院90年度上字第105
      號被上訴人請求上訴人清償系爭借款之民事確定判決所認
      定明確，此有上開民事判決附卷可參（見原審卷第77至87
      頁）。
（二）系爭取款憑條上「甲○○」之印文與上訴人所開立系爭帳
      戶之開戶印鑑卡上「甲○○」印文相符一節，為兩造於原
      審所不爭執；復經本院囑託法務部調查局鑑定結果，認定
      系爭借據、開戶印鑑卡及取款憑條上「甲○○」之印文相
      同，此有該局98年5月6日調科貳字第09800267630號鑑定
      書附卷可稽（見本院卷第123、124頁）。上訴人既未能舉
      證證明前揭印文係遭人盜用印鑑所為，故被上訴人抗辯上
      開取款憑條上之上訴人印文為真正，應堪採信。按存款人
      至金融機構開設存款帳戶時，均會填寫印鑑卡，用以約定
      存戶領款時所憑之印鑑或簽名，存戶提領存款時，金融機
      構承辦人員依據印鑑卡約定之印鑑核對印文，准予提款。
      本件上開取款憑條上之印文既與印鑑卡上約定之印鑑相符
      ，則中興銀行台中分行准予提領存款，即無不合。
（三）系爭不動產買賣契約書上上訴人之印文與本件借據、印鑑
      卡及上開不動產之移轉、設定抵押權等文件上之上訴人印
      文，以肉眼觀之，顯然為同一印章所蓋用，復為上訴人於
      本院90年度上字第105號民事事件審理中所自承屬實（見
      上開民事本院卷第93頁）。又證人戊○○於上開民事事件
      審理中復證稱：上開不動產移轉及為被上訴人設定抵押權
      之印章，係伊授意柯順福去刻的，由柯某保管，公司統一
      辦理不動產移轉及設定抵押權之手續，此等手續均得到上
      訴人之同意；拿包括甲○○之二十四戶房子去辦理過戶及
      設定抵押，是為了以貸款所得償還松村建設股份有限公司
      向被上訴人借貸之土地建築融資等語（見上開民事本院卷
      第69、93、178、180頁）；系爭取款憑條上關於上訴人之
      印文與借據、申請書、印鑑卡及不動產移轉、設定抵押權
      資料上之印文既均屬相同，應係上訴人同意訴外人戊○○
      所刻用。再參以，本院前揭90年度上字第150號事件審理
      中，曾向埔里地政函調土地登記申請書及抵押權他項權利
      移轉契約書中有檢附上訴人甲○○之身份證影本（見原審
      卷第233頁），上訴人亦自承抵押權設定所用之上訴人身
      份證影本為其所有等情，此據本院調取上開民事卷審閱無
      訛。是上訴人辯稱對於該房地移轉登記其所有一節，其不
      知情云云，顯然不符常情，而無可採信。上訴人確實曾同
      意訴外人戊○○將系爭房地所有權移轉登記為上訴人所有
      ，並辦理系爭貸款等情，且為前揭90年度上字第105號確
      定判決審認明確。按一般建設公司預售房屋時，若與客戶
      約定代辦房屋貸款，均由銀行於核撥貸款時直接給付建設
      公司作為為買賣價金之交付，若客戶不願由建設公司代辦
      房屋貸款，則必須另行交付相當於貸款金額之買賣價金。
      本件上訴人即係以買賣契約書所約定之土地貸款金額357
      萬元及房屋貸款196萬元共計553萬元申請貸款，於系爭貸
      款553萬元核撥時，理應交付建設公司（松村建設公司）
      供作買賣價金之給付，則松村建設公司自有權指示中興銀
      行如何使用。若上訴人僅係依訴外人戊○○指示而為系爭
      房地所有權移轉登記名義人，並同意辦理系爭貸款，則上
      訴人於出面同意辦理系爭貸款時，應已同意授權訴外人戊
      ○○將貸款清償負欠中興銀行之款項。
（四）本件被上訴人所貸放之553萬元，於87年6月30日轉帳匯入
      上訴人前開帳戶內，嗣分別轉帳流入訴外人戊○○、吳貞
      儀、嘉中公司、簡素燕、趙芳震、廖志鴻、徐春容、黃廷
      輝、黃昱千等人帳戶，有取款憑條、放款收入傳票、放款
      交易明細查詢單等件在卷可按。其中戊○○係上訴人之妻
      舅、吳貞儀為戊○○之妻，彼二人與黃廷輝、徐春容分別
      為嘉中公司之董事長、董事及股東，黃昱千為黃廷輝之子
      ，分別有被上訴人提出之嘉中公司變更登記事項卡、股東
      名冊及戶籍謄本附於前揭本院90年度上字第10卷可憑，而
      簡素燕係上開「新埔里鎮」房地之土地出賣人。而此資金
      流向與上訴人於前案原審中曾主張：「是戊○○叫我去（
      辦理貸款）的」（見前案原審89年度訴字第3086號民事卷
      宗第23頁）及證人戊○○所證稱：「拿包括甲○○的二十
      四戶房子去辦理過戶及抵押權設定，是為了以貸款所得償
      還松村建設向被上訴人借貸之土地建築融資。但銀行只貨
      放了七戶，其中包括甲○○，當時我有跟銀行行員講，貸
      款是要清償松村建設向銀行借貸之土地建築融資．．．」
      等語尚屬相符（見本院90年度上字第105號卷宗第178頁）
      。足認上訴人確實同意擔任系爭房地之所有權移轉登記之
      名義人，並出面向中興銀行台中分行辦理系爭貸款甚明。
      又訴外人戊○○為前揭房地之出賣人松村建設公司之總經
      理亦為實際負責人，業為上訴人對訴外人戊○○提出刑事
      告訴中指訴明確，此有台灣台中地方法院檢察署91年度偵
      字第5763號不起訴處分書在卷足憑。而訴外人戊○○於90
      年5月30日致中興銀行台中分行之信函中陳稱：「本案分
      戶貸款之業務，在獲得貴行承諾辦理後，於87年6月間針
      對承購戶開始逐戶辦理對保查核手續，在完備後於6月30
      日以連件方式辦理完成過戶及每戶6,600,000元至6,900,
      000元之設定抵押權與貴行在案，並據此款項以償還原向
      貴行申貸平均每戶3,500,000元之土建融資... 」等，此
      有該信函影本1份附於前揭本院90年度上字第105號卷宗足
      憑（見該卷宗第132頁）。足認訴外人戊○○確實曾同意
      中興銀行台中分行將松村建設所出賣之上開房地分戶貸款
      所得，用以清償系爭土地之建築融資貸款甚明。另參諸台
      灣台中地方法院檢察署87年度偵字第17629號不起訴處分
      書內容，戊○○因與股東柯順福之糾紛及為人檢舉以人頭
      向被上訴人貸款，致貸款不順利等情，均足徵證人戊○○
      於辦理分戶貸款前，已得上訴人之授權，並指示中興銀行
      台中分行將貸得款項轉為清償前揭欠款甚明。上訴人抗辯
      並未授權，亦未同意將提領款項清償前揭欠款云云，不足
      採信。
（五）本件系爭房地屬於松村建設公司建案之分戶貸款，中興銀
      行台中分行於貸款審核時，即考量核撥貸款後轉為承購戶
      給付松村建設公司之買賣價金，並由松村建設公司同意轉
      為清償松村建設公司對該銀行之逾期放款，始同意承作貸
      款，以利回收債權，此有該行87年6月30日簡便行文表影
      本1份在卷足憑。換言之，若前揭分戶貸款若未經授權用
      以清償前揭欠款，中興銀行台中分行於松村建設公司已逾
      期繳款情形下，當無同意再予核准分戶貸款之理，故訴外
      人戊○○於偵查中辯稱並未同意授權中興銀行台中分行清
      償前揭欠款云云，顯不足採信。
三、按民法第170條所謂無代理權人，不僅指代理權全不存在者
    而言，有代理權而逾越其範圍者，亦包含在內。故代理人逾
    越代理權所為之法律行為，非經本人承認，對於本人不生效
    力（參見最高法院23年上字第3888號判例）。上訴人主張：
    伊曾替戊○○攝影，約定總酬勞為120萬元，上訴人已依約
    完成工作，戊○○卻未支付酬勞。故退萬步言，縱上訴人有
    授權戊○○，上訴人授權之範圍並不包含所謂戊○○欠上訴
    人之120萬元部分等語（上訴人主張訴外人戊○○欠伊款項
    120萬元部分，業據上訴人於本院98年8月4日言詞辯論期日
    陳述明確在卷，見發回後本院卷第186頁）；業據戊○○於
    本院90年度上字第105號清償借款事件中證述：「我欠甲○
    ○一百多萬元，所以我與他（指上訴人）約定，我把房子過
    戶給他，再辦貸款，由貸款中他去取得一百多萬元」（見本
    院上開民事卷第180頁）等語；戊○○於台灣台中地方法院
    檢察署被訴偽造文書案件之偵查中供述：「…當時是欠他（
    指上訴人）一百多萬元，房子貸五百多萬原是想借出來後欠
    他部分讓他先領走」等語明確，此有台灣台中地方法院檢察
    署91年度偵字第5763號不起訴處分書附卷可證（見發回前本
    院卷第114頁）。足認上訴人授權戊○○指示中興銀行將上
    訴人所貸得之款項轉為清償前揭欠款，並不包括戊○○所欠
    上訴人之120萬元款項。是戊○○指示中興銀行將上訴人所
    貸得款項中超過433萬元部分，轉為清償前揭欠款，自係逾
    越代理權所為之法律行為，依上說明，既未經本人即上訴人
    承認，對於上訴人自不生效力。則上訴人依民法第597條之
    規定，仍得請求被上訴人返還此部分之消費寄託款120萬元
    。
四、綜上所述，上訴人主張其未同意授權訴外人戊○○指示中興
    銀行以其所貸款項清償欠款，固不可採；惟上訴人主張其授
    權之範圍並不包含戊○○欠伊之120萬元，則可採信。從而
    ，上訴人依民法第597條消費寄託之法律關係，請求被上訴
    人給付120萬元，及自起訴狀繕本送達之翌日即95年7月18日
    起，至清償日止，按週年利率百分之五計算之利息為有理由
    ，應予准許。逾此所為請求，為無理由，應予駁回。又上訴
    人勝訴部分，其金額未逾150萬元，於本院判決後即告確定
    ，毋庸為假執行之宣告。至於上訴人敗訴部分，其假執行之
    聲請失所附麗，應併予駁回。原審就上開應准許部分，為上
    訴人敗訴之判決，尚有未洽，上訴意旨求予廢棄改判，為有
    理由，爰由本院予以廢棄改判如主文第二項所示。至於上訴
    人之請求不應准許部分，原判決為上訴人敗訴之判決，並駁
    回其假執行之聲請，經核於法並無不合，上訴意旨求予廢棄
    改判，為無理由，應駁回其上訴。
五、本件事證已臻明確，兩造其餘陳述與舉證，經審酌後，認於
    判決結果不生影響，無予論述之必要，附此敘明。
六、據上論結，本件上訴為一部有理由，一部無理由，依民事訴
    訟法第450條、第449條第1項、第79條，判決如主文。
中    華    民    國    98    年    8     月    18    日
                民事第二庭    審判長法  官  邱森樟
                                    法  官  謝說容
                                    法  官  翁芳靜
以上正本係照原本作成。
上訴人得上訴，被上訴人不得上訴。
如對本判決上訴，須於收受判決送達後20日內向本院提出上訴書
狀，其未表明上訴理由者，應於提出上訴後20日內向本院提出上
訴理由書（須按他造人數附具繕本）。
上訴時應提出委任律師為訴訟代理人之委任狀。具有民事訴訟法
第466條之1第1項但書或第2項之情形為訴訟代理人者，另應附具
律師及格證書及釋明委任人與受任人有該條項所定關係之釋明文
書影本。
                                    書記官  粘銘環
中    華    民    國    98    年    8     月    18    日
                                                      Ｍ


司法院資訊處製作；財團法人民間司法改革基金會備份。
